臺灣臺東地方法院民事裁定　　　　　 100年度消債更字第15號
聲　請　人　潘俊宏
代　理　人　王舒慧律師
上列當事人聲請更生事件，本院裁定如下：
    主  文
聲請駁回。
聲請費用由聲請人負擔。
    理  由
一、按債務人對於金融機構因消費借貸、自用住宅借款、信用卡
    或現金卡契約而負債務，在聲請更生或清算前，應提出債權
    人清冊，以書面向最大債權金融機構請求協商債務清償方案
    ，並表明共同協商之意旨，消費者債務清理條例第151 條第
    1 項定有明文。而消費者債務清理條例所定之前置協商程序
    ，其立法目的係因債務人對於金融機構因消費借貸、自用住
    宅借款、信用卡或現金卡契約而負債務，其法律關係較單純
    明確，金融機構並已訂有債務協商機制，使債務人與多數債
    權人間能利用法院程序外解決之協商機制而自主解決其債務
    ，如能協商成立，債務人或不須依本條例聲請更生或清算，
    可疏減法院負擔，有效分配司法資源，遂採行協商前置主義
    。債務人須盡己之力與最大債權金融機構謀求自主性的協議
    清償債務方案，若債務人於衡酌己身清償資力，提出符合正
    當性及合理性之清償計畫，卻不被最大債權金融機構所接受
    時，債務人自得求助於法院，選擇向法院聲請更生或清算。
    反之，若債務人僅徒具形式提出協商聲請，而不以積極態度
    謀求解決清償債務方案；或事後又撤回協商之聲請；或債務
    人所提出之債務清償方案與其清償資力不具相當性與合理性
    時，亦即在衡量債務人之負債原因、經濟收入情況、通常生
    活必要性之支出等客觀情狀後，債務人提出之清償計畫，並
    不符合比例原則之要求時，自不能認債務人已充分踐行法律
    所要求之協商程序；否則，若不問債務人之清償資力如何，
    概命最大債權金融機構必須接受清償條件，即難謂符合法律
    所定前置協商之精神。次按，債務人不能清償債務或有不能
    清償之虞者，得依本條例所定更生或清算程序，清理其債務
    ，消費者債務清理條例第3 條定有明文。所謂「不能清償債
    務或有不能清償之虞者」，係指債務人欠缺清償能力，對於
    已屆清償期，且已受請求之債務之全部或主要部分，客觀上
    可預見其為一般且繼續的不能清償之財產狀態之謂。而清償
    能力係由財產、信用、勞力三者構成，雖無足夠財產，如有
    良好之信用、優良之技術或持續不斷之勞力，即屬有清償債
    務之可能。
二、本件聲請意旨略以：聲請人任職於台東市清潔隊，每月收入
    新臺幣（下同）33,015元，扣除聲請人本人每月生活必要之
    支出費用9,829元，每月扶養未成年子女潘信成之費用9,829
    元，每月扶養配偶魏芸芳之費用9,829元後，僅餘3,528元可
    資運用。聲請人積欠元大國際資產管理股份有限公司（下稱
    元大公司）之債務為1,068,694元，積欠華南商業銀行股份
    有限公司（下稱華南銀行）之債務為74,973元，合計債務總
    額為1,143,667元。聲請人於消費者債務清理條例施行後，
    曾以書面向最大債權金融機構即元大公司請求共同協商債務
    清償方案，惟元大公司要求之協商條件為每月償還11,000元
    、華南銀行要求每月償還1,516元，實非聲請人所能負擔，
    以致協商不成立，是聲請人有不能清償債務之情事，且無擔
    保或無優先權之債務總金額未逾12,000,000元，復未經法院
    裁定開始清算程序或宣告破產，爰聲請裁定准予更生等語。
三、聲請人主張協商不成立之事實，業已提出財團法人金融聯合
    徵信中心當事人綜合信用報告─債務清理條例前置協商專用
    債權人清冊、前置協商不成立通知書為證，堪信為真實。是
    本件當應審究聲請人之收支及財產狀況，判斷聲請人是否有
    「不能清償債務或有不能清償之虞」之情事。經查：
  (一)聲請人任職於台東市清潔隊，每月收入33,015元，此有臺東
    縣臺東市清潔隊員工薪資表在卷可稽，首堪認定。
  (二)聲請人之配偶魏芸芳於台東郵局之內勤分信擔任臨時工，自
    99年6月起至100年6月止，總收入合計176,381元，每月平均
    收入為13,568元，此有郵局存摺之交易明細在卷可稽。是聲
    請人之配偶每月平均收入高於9,829元，應足認其配偶有能
    力負擔自己每月生活必要之支出費用9,829元，且聲請人復
    不能證明其配偶有不能維持生活，而無謀生能力之情事，故
    聲請人主張應負擔其配偶每月生活必要之支出費用9,829 元
    云云，自不足採，此部分金額，應予剔除。
  (三)至於聲請人固主張每月獨立扶養未成年子女潘信成之費用為
    9,829元。經查，計算扶養子女之費用，應按父母親收入能
    力之比例計算，如依聲請人每月收入33,015元，聲請人之配
    偶每月平均收入13,568元為基準，則聲請人每月支出之子女
    扶養費用應為6,966元【計算式：9,829×33,015÷（33,015
    + 13,568）＝6,966】，堪予認定。
  (四)準此，聲請人每月平均收入扣除每月必要支出後，尚有餘額
    16,220元可資運用【計算式：33,015－9,829－6,966＝16,
    220】，足見聲請人有能力負擔元大公司所提出每月償還11,
    000元之還款條件及華南銀行所提出每月償還1,516元之還款
    條件。且聲請人係67年8月出生，現年33歲，正職壯年，可
    期待有穩定之收入，如以每月16,220元用以償還債務總額1,
    143,667元，僅須71月即可清償完畢【計算式：1,143,667÷
    16,220 ＝70.5】，實難認聲請人有不能清償債務或有不能
    清償之虞。
四、綜上所述，聲請人在維持生活之餘，非無能力清償債務，聲
    請人聲請開始更生程序，即與消費者債務清理條例第3條所
    規定之要件不符，應予駁回。
五、據上論結，依消費者債務清理條例第8條及第15條，民事訴
    訟法第95條及第78條之規定，裁定如主文。
中    華    民    國   100    年    12    月    30    日
                  民事庭法  官  莊尚洋
以上正本係照原本作成。
如不服本裁定，應於裁定送達後10日內，以書狀向本院提出抗告
，並繳納抗告費新臺幣1,000元。
中    華    民    國   101    年    1     月    3     日
                        書記官  林慧芬